臺灣高等法院臺南分院刑事判決      100年度交上易字第668號
上  訴  人
即  被  告  王玉輝
上列上訴人因過失傷害案件，不服臺灣嘉義地方法院100年度交
易字第199號中華民國100年9月27日第一審判決（起訴案號：臺
灣嘉義地方法院檢察署100年度偵字第4298號），提起上訴，本
院判決如下：
    主  文
上訴駁回。
    事  實
一、王玉輝於民國一百年三月十五日上午七時四十分許，駕駛車
    牌號碼Ｃ五－○三七七號自用小客車，沿嘉義縣中埔鄉省道
    台三線公路北向車道外側，同鄉同仁村同仁一五六號前順向
    停車。其停車開啟駕駛座車門下車之際，本應注意汽車停車
    開啟車門時，應注意其他車輛，並讓其先行之規定，且依當
    時晴天日間自然光線、柏油路面乾燥無缺陷、無障礙物視距
    良好等狀況，並無不能注意之情事，其於應注意且能注意之
    情況下，竟疏於注意禮讓行經車輛，貿然開啟車門。適有湯
    佩靜騎乘車牌號碼ＲＵ三－○二一號輕型機車，沿嘉義縣中
    埔鄉省道台三線公路北向車道由南往北方向順向經過該自用
    小客車左側，王玉輝所開啟之左前車門門框邊緣遂撞及湯佩
    靜所騎機車車首右側車殼，致湯佩靜人車倒地，受有腰椎第
    五節關節間骨折併腰椎第五節薦椎第一節滑脫，頸部及腹部
    挫傷等傷害。王玉輝於車禍事故發生後，在有偵查犯罪職權
    之公務員或機關查知犯人前，即向到場處理之嘉義縣警察局
    中埔分局警員王啟彰坦承肇事，自首接受裁判。
二、案經湯佩靜訴由嘉義縣警察局中埔分局報告臺灣嘉義地方法
    院檢察署檢察官偵查起訴。
    理  由
壹、證據能力部分：
    按被告以外之人於審判外之陳述，雖不符刑事訴訟法第一百
    五十九條之一至第一百五十九條之四之規定，而經當事人於
    審判程序同意作為證據，法院審酌該言詞陳述或書面陳述作
    成時之情況，認為適當者，亦得為證據；又當事人、代理人
    或辯護人於法院調查證據時，知有第一百五十九條第一項不
    得為證據之情形，而未於言詞辯論終結前聲明異議者，視為
    有前項之同意，刑事訴訟法第一百五十九條之五定有明文。
    而刑事訴訟法第一百五十九條之五之立法意旨在於傳聞證據
    未經當事人之反對詰問予以核實，原則上先予排除。惟若當
    事人已放棄反對詰問權，於審判程序中表明同意該等傳聞證
    據可作為證據；或於言詞辯論終結前未聲明異議，基於尊重
    當事人對傳聞證據之處分權，及證據資料愈豐富，愈有助於
    真實發見之理念，上開傳聞證據亦均得資為證據。經查，本
    判決所引用之供述證據及具有傳聞性質之書面證據，本院準
    備程序及審判程序提示予檢察官、被告均表示對於證據能力
    無意見，同意列為證據（見本院卷第四四頁至第四五頁、第
    七四頁），經審酌上開證據製作時之情況，並無違法不當之
    情事，認為以之作為證據應屬適當，且採納為證據，尚無礙
    於被告於程序上之彈劾詰問權利，而認上開證據（含傳聞證
    據）合於刑事訴訟法第一百五十九條之五等規定，具有證據
    能力。至於其餘非供述證據均經法定程序取得，無不得為證
    據之情形，自亦有證據能力，合先敘明。
貳、認定犯罪事實所憑之證據及理由：
一、上揭犯罪事實，業據被告王玉輝供承不諱（見警卷第一頁至
    第二頁、第三頁、偵字偵查卷第八頁、原審卷第一六頁、第
    二二頁、本院卷第四三頁背面、第七四頁），核與證人即告
    訴人湯佩靜於警詢之指訴情節相符（見警卷第四頁至第五頁
    ），並有道路交通事故現場圖、道路交通事故調查報告表(一)
    (二)、交通事故現場照片附卷可稽（見警卷第七頁至第十三頁
    ），且觀告訴人騎乘之系爭機車前方車身係斜板設計，最突
    出點在前輪上方車首斜板前端位置（見警卷第一三頁編號七
    照片），如係系爭機車撞及被告開啟之系爭自小客車，應會
    在系爭機車車首前端處留下撞擊痕跡，並不會只在系爭機車
    右前車身近把手下方斜板及車燈處留下撞擊痕跡，然由警卷
    第一三頁編號七照片所示，系爭機車前輪上方車首斜板前端
    處並無撞擊痕跡，僅於其右前車身近把手下方斜板及車燈處
    留有系爭自小客車撞擊而殘留之烤漆痕跡，復佐以本院勘驗
    事發當時之錄影光碟結果：被告駕駛自用小客車停在畫面左
    側路邊，停車位置如警卷第一二頁上圖，小客車左邊有車輛
    陸續通過，其中有一輛大客車經過後，告訴人騎機車離被告
    小客車左邊尚有一段距離（並非緊靠小客車左邊），適被告
    開啟車門而肇事等情（見本院卷第七七頁背面），足徵確係
    被告開啟左前車門撞及告訴人所騎機車車首右側，使告訴人
    車倒地。至於被告開啟左前車門撞及告訴人機車，縱因告訴
    人機車之行車動能使被告自小客車左前車門有所損壞而無法
    關閉，亦不足據此逆推係告訴人騎乘機車撞及被告自小客車
    左前車門所致甚明。按道路交通安全規則第一百十二條第三
    項規定：「汽車臨時停車或停車，開啟或關閉車門時，應注
    意行人、其他車輛，並讓其先行。」被告停車開啟車門時本
    應注意遵守上開規定，以維道路交通安全，且依車禍當時晴
    天日間自然光線、柏油路面乾燥無缺陷、無障礙物視距良好
    等狀況，有前揭道路交通事故調查報告表(一)可稽，並無不能
    注意之情事，被告於應注意且能注意之情形下，竟疏於注意
    禮讓行經車輛，貿然開啟車門，撞及告訴人騎乘之機車，肇
    致本件車禍，是其有過失甚為灼然。而告訴人因本件車禍受
    有如犯罪事實欄所記載之傷害，有財團法人天主教聖馬爾定
    醫院（下稱聖馬爾定醫院）一百年三月十七日診斷證明書及
    陽明醫院一百年五月九日診斷證明書在卷足憑（見警卷第一
    四頁、第一五頁），則被告之過失行為與告訴人之傷害結果
    間顯具有相當因果關係，應堪認定。從而，被告自白過失傷
    害之犯罪事實與事實相符，堪予採信。
二、被告雖另辯稱：當時伊將車停在白線內，告訴人湯佩靜應有
    看到伊要開門，亦應保持安全距離，惟告訴人車速過快，且
    告訴人之前有一輛大客車，告訴人之視線有可能被大客車擋
    住，致告訴人未發現被告停車後開車門之動作，則告訴人未
    注意車前狀況與被告擦撞，致釀本件車禍，自亦與有過失。
    又告訴人於事發後一個月才接受手術，該手術應與本案無因
    果關係云云；惟查：
  (一)證人朱嘉成於本院審理時雖先證稱：伊有看到系爭自小客車
    停在被告家門口，被告開車門，先往後看，車門沒有全部打
    開，結果一開門機車就撞上車門，被害人是撞到汽車門框，
    伊有看到被害人機車騎得比較快一點，但時速多少伊不知道
    ，當時伊站在被告停的車子前面，大約一、二台尺遠等語（
    見本院卷第七四頁背面至第七五頁正面），惟與被告於原審
    供承：伊開駕駛座門有先看，伊從駕駛座右邊拿東西下來再
    開車，可能是那幾十秒時間沒有注意等語（見原審卷第二二
    頁）互核已有出入，且經本院勘驗本件案發時錄影光碟勘驗
    結果：被告駕駛自用小客車停在畫面左側路邊，停車的位置
    如警卷第一二頁上圖（左前後輪均壓在路肩白線上），小客
    車左邊有車輛陸續通過，其中有一輛大客車經過後，被害人
    騎機車離被告小客車左邊尚有一段距離（並非緊靠小客車左
    邊），適被告開啟車門而肇事（見本院卷第七七頁背面）後
    ，經本院質以證人朱嘉成：「從光碟內容沒有看到你，你說
    你可能所在位置在何處？」，證人朱嘉成又改稱：「如果我
    不是在被告車前就是在被告家騎樓的地方。」等語（見本院
    卷第七八頁正面），是以證人朱嘉成前後證述不一，且其所
    稱案發當時站在距被告停放之系爭自小客車前約一、二台尺
    遠而目睹本件車禍發生經過，顯與本院勘驗案發當時錄影光
    碟結果不合，則證人朱嘉成所證上情之憑信性，要非無疑，
    洵難遽採。另依上開勘驗結果，告訴人騎乘機車並非緊接大
    客車之後而行，此外，亦無證據證明告訴人騎車之車速有逾
    越每小時五○公里之速限（見警卷第八頁）。是故，被告辯
    稱：當時伊將車停在白線內，告訴人未保持安全距離，且車
    速過快，另告訴人之前有一輛大客車，告訴人之視線有可能
    被大客車擋住，致告訴人未發現被告停車後開車門之動作云
    云，不足憑信。準此，告訴人騎乘機車沿車道順向行駛，對
    於被告停放路旁之自小客車突如其來開啟車門之障礙，猝不
    及防，自無過失可言。而本件經送請臺灣省嘉雲區車輛行車
    事故鑑定委員會鑑定，亦同認：「王玉輝駕駛自小客車，停
    車後開啟車門不當，為肇事原因。湯佩靜駕駛輕機車，無肇
    事因素。」有該會一百年八月十二日嘉雲鑑0000000
    字第一○○五八○二八八二號函附鑑定意見書在卷可參（見
    交查字偵查卷第三頁至第四頁）。從而，被告辯稱：告訴人
    對於本件車禍之發生亦與有過失云云，洵非可採。
  (二)告訴人於車禍發生後，立即經救護車送往聖馬爾定醫院救治
    ，因本件車禍受有腰椎第五節關節間骨折併腰椎第五節薦椎
    第一節滑脫，頸部挫傷及腹部挫傷之傷害，且依聖馬爾定醫
    院病歷摘要亦載明：依告訴人腰椎第五節薦椎傷勢，建議進
    行手術等語，有聖馬爾定醫院一百年十一月十八日（一○○
    ）惠醫字第一四四六號函附告訴人之病歷資料在卷可按（見
    本院卷第二○頁至第四一頁），復參酌陽明醫院對於本院函
    詢告訴人於一百年四、五月間在該院施行手術原因與告訴人
    一百年三月十五日因車禍所受傷害是否有關，亦以一百年十
    一月十四日陽字第一○○一一一四之一號函覆稱：依學理及
    常理判斷除非另有傷害，否則應為同一事件才合理等語（見
    本院卷第一八頁），並衡以告訴人經聖馬爾定醫院診治之傷
    害情形，與陽明醫院診斷告訴人受有「第五腰椎弓骨折，第
    五腰椎至第一薦椎脊椎滑脫狹窄」之傷害情形相同，有陽明
    醫院診斷證明書在卷可參（見警卷第一五頁），堪認告訴人
    於陽明醫院接受椎體間融合術確與本件車禍受傷有關。是故
    ，被告前揭所辯，應屬圖卸飾詞，不足採信。
三、綜上所述，本件被告過失傷害犯行，事證明確，堪以認定，
    自應依法論科。
、論罪科刑：
一、核被告所為，係犯刑法第二百八十四條第一項前段之過失傷
    害罪。被告於車禍事故發生後，在有偵查犯罪職權之公務員
    或機關查知犯人前，即向到場處理之嘉義縣警察局中埔分局
    警員王啟彰坦承駕車肇事，有嘉義縣警察局道路交通事故肇
    事人自首情形紀錄表在卷可考（見警卷第十七頁），其自首
    接受裁判，爰依刑法第六十二條前段規定減輕其刑。
二、原審就被告所犯上開過失傷害犯行，認事證明確，因予適用
    刑法第二百八十四條第一項前段、第六十二條前段、第四十
    一項第一項前段，刑法施行法第一條之一第一項、第二項前
    段等規定，並審酌被告停車貿然開啟車門之違反注意義務程
    度；犯罪時未受刺激；就本件車禍應負全部過失責任，告訴
    人則無過失；已婚，育有二名子女，均就讀小學，父母健在
    並居住大陸地區，平日須照顧公婆，現為家管之生活狀況；
    國中畢業之智識程度；與告訴人素不相識；未有任何前案，
    品行良好；告訴人因本件車禍自一百年三月十五日急診住院
    ，同月十七日出院，又於同年四月二十六日至五月二日住院
    接受椎體間融合手術，術後須穿著背架半年、休養一年，不
    宜從事粗重工作及激烈運動，所受傷害程度非屬輕微；被告
    於審理時坦承犯行，仍未與告訴人達成和解賠償損害之態度
    等一切情狀，量處被告有期徒刑四月，並諭知易科罰金之折
    算標準，經核其認事用法並無違誤，量刑亦稱妥適。
三、被告上訴意旨雖指稱被告未與告訴人和解，係因告訴人要求
    損害賠償金額太高，實非被告之經濟能力所能負擔，考量被
    告之經濟能力及犯後態度，原審量刑過重云云；惟查：按量
    刑之輕重，係屬事實審法院得依職權自由裁量之事項，苟以
    被告之責任為基礎，並已斟酌刑法第五十七條各款所列情狀
    而為刑之量定，復未逾越法定刑度，不容任意指為違法（最
    高法院九十六年度台上字第七○一八號判決意旨參照）。原
    判決業於理由欄中詳載其量刑之依據，並審酌刑法第五十七
    條各款規定之上開量刑情狀，在法定刑範圍內就被告所犯過
    失傷害罪量處有期徒刑四月，應稱允當，顯無量刑過重而違
    反比例原則之情事。且參酌告訴人因本件車禍受傷情形非輕
    ，被告卻僅表示願意賠償告訴人新台幣八萬元（見本院一○
    ○年度交附民字第一四八號卷第二六頁背面），難謂有和解
    之誠意。從而，本件被告上訴，為無理由，應予駁回。至於
    被告雖另請求為緩刑之諭知，惟本件參酌被告迄未與告訴人
    達成和解，賠償告訴人所受損害，亦未獲得告訴人之宥恕，
    難認無再犯之虞，自不宜為緩刑之宣告，附此敘明。
據上論結，應依刑事訴訟法第三百六十八條，判決如主文。
本案經檢察官邱克斌到庭執行職務。
中    華    民    國   100    年    12    月    27    日
                  刑事第三庭    審判長法  官  高明發
                                      法  官  楊清安
                                      法  官  張季芬
以上正本證明與原本無異。
不得上訴。
                                      書記官  廖文靜
中    華    民    國   100    年    12    月    28    日
附錄本判決論罪之法條全文
刑法第二百八十四條第一項前段
因過失傷害人者，處六月以下有期徒刑、拘役或五百元以下罰金
。